臺灣高等法院高雄分院刑事判決　　　　　　　　　九十一年度上訴字第一七三五號
　　上　訴　人
　　即　被　告　甲○○
　　指定辯護人　本院公設辯護人李佩娟
右上訴人因違反毒品危害防制條例案件，不服臺灣屏東地方法院九十一年度訴字第一
五號中華民國九十一年九月三十日第一審判決（起訴案號：臺灣屏東地方法院檢察
署九十一年度偵字第０八二七號），提起上訴，本院判決如左：
      主    文
原判決撤銷。
甲○○無罪。
      理    由
一、本件公訴意旨略以：甲○○基於牟利之概括犯意，自民國（下同）八十七年三月
    間起至八十七年四月底止，連續在屏東市某遊藝場，以每錢新台幣（下同）六千
    元至一萬元不等之價格，販賣第二級毒品甲基安非他命予楊志宏，約三、四次；
    並承繼同一概括犯意，自八十九年十二月間起，至九十年三月中旬止，連續在屏
    東市○○路七二八號青梅竹馬大樓等地，多次以每錢四千五百元之價格，販賣第
    二級毒品甲基安非他命予呂泰儒、蔡美玲；案經呂泰儒告發偵辦，因認被告甲○
    ○涉犯毒品危害防制條例第四條第二項之販賣第二級毒品罪嫌。
二、公訴人認被告甲○○涉犯毒品危害防制條例第四條第二項之販賣第二級毒品罪嫌
    ，無非以起訴書所載之犯罪事實，業據呂泰儒、蔡美玲、楊志宏在偵查中證述明
    確，為其論據。
三、訊據上訴人即被告甲○○（下稱被告）堅詞否認有販賣第二級甲基安非他命之犯
    行，辯稱：因為感情的事，我在九十年農曆年初一用球棒打呂泰儒，他後來也有
    毆打我，呂泰儒之指訴是挾怨報復，不是實在；而蔡美玲與呂泰儒同居，原先我
    與蔡美玲是男女關係，我與他們二人是三角情仇，她才報復我；楊志宏在檢察官
    初訊時即已否認有向我購買安非他命，後來他因為怕一直出庭，對他的假釋有影
    響，楊志宏在原審調查時已否認有向我購買過毒品等語。其於檢察官偵查中亦辯
    稱：蔡美玲是我以前的女朋友，她先和呂泰儒在一起，才又和我在一起，蔡美玲
    遭通緝躲在呂泰儒那裡，他們二人可能誤會是我檢舉他們而懷恨在心，所以才指
    稱我販賣安非他命等語。
四、按認定犯罪事實所憑之證據，雖不以直接證據為限，間接證據亦包括在內，但無
    論其為直接或間接證據，其為訴訟上之證據，必須達於一般人均可得確信其為真
    實之程度，而無合理之懷疑存在時，始得據為被告有罪之認定。又犯施用毒品（
    安非他命屬第二級毒品）之罪，供出毒品來源，因而破獲者，得減輕其刑，毒品
    危害防制條例第十七條定有明文。施用毒品者之供述，固非絕無證據能力，但為
    防範其作利己損人之不實供述，自須擔保該項供述之真實性，始得作為判斷之依
    據。從而施用毒品者之指述，其真實性仍有待其他證據加以補強，必也其指述因
    補強證據之佐證已可確信其為真實而無合理之懷疑時，始得據為判斷之依據。而
    所謂補強證據，則指除該自白或不利於己之陳述本身之外，其他足資證明自白或
    不利於己之陳述所指之犯罪事實確具有相當程度真實性之證據而言，雖其所補強
    者，非以犯罪事實之全部為必要，但亦須因補強證據與自白之相互利用，本於推
    理作用，在客觀上足以使人對該犯罪事實獲得確信之心證者，始足當之。經查：
  (一)、被告被訴販賣第二級毒品予楊志宏部分：
    １、證人楊志宏於九十年十月三十日在台灣屏東地方法院檢察署檢察官初訊時供
        稱：「（毒品來源？）向『小玉』、『文仔』買的，但『文仔』不是甲○○
        」等語（見台灣屏東地方法院檢察署九十年度他字第三七三號卷第二十頁反
        面）；其於九十年十二月四日在台灣屏東地方法院檢察署檢察官複訊時先供
        稱：「（毒品來源？）我向很多人買，有向『小玉』、『阿文』等人：：：
        我都是買安非他命和海洛因：：：，至於向『阿文』買海洛因應該有四、五
        次以上，詳細次數忘記了，買安非他命之部分，在八十七年五月十八日我被
        羈押之前二、三個月，我便向『阿文』購買，最後一次是八十七年五月十八
        日入所前二、三天，地點都在屏東市區之電動遊藝場，有時『阿文』會扣機
        給我，購買海洛因之時間、地點相同」、「（阿文是何人？）『阿文』不是
        甲○○，我都叫甲○○為『大溫』，我入所以後才知道甲○○的全名，我曾
        帶呂泰儒向甲○○借錢，但印象中，我沒有介紹他們認識」、「我在屏東市
        ○○路與和平路口之電動遊藝場認識的，『阿文』是四十多歲，住址不詳，
        住在高雄縣的樣子，我是大家都這樣叫他，才叫他『阿文』，不知道他是否
        結婚，我和他見過十多次面，我都單獨和他見面」各等語（見上開偵查第四
        十一頁反面、第四十二頁正面），證人楊志宏上開供詞中明確表示販賣毒品
        之「阿文」男子，並非被告；證人楊志宏雖於當日偵查中表示願接受測謊後
        ，始改稱：「我更正前述說詞，我曾經向甲○○買過安非他命，但沒有買過
        海洛因，我與溫某沒有仇恨，我被關很久了，我不知道甲○○在外面發生了
        什麼事，但是我所說的『阿文』並不是甲○○，是另一個人」、「（向甲○
        ○購買安非他命之情形？）我印象中有向他買過三、四次安非他命，時間在
        八十七年五月十八日我入所前二、三個月，我當時亦在販賣安非他命，故我
        不可能只有一個藥頭，最後一次向『大溫』（指甲○○）買是在入所前一、
        二個禮拜，到八十七年四月底、五月初的時候，地點在屏東市區遊藝場，我
        是聽說他有在賣，而且我們都是吸毒品的人，所以知道他有在賣，他每錢賣
        我八千至一萬元，或六千至八千元左右，每次最多買一錢，有時買三千、五
        千元，我不知道『大溫』是向何人拿安非他命」等語（見上開九十年度他字
        第三七三號偵查卷第四十三頁正面）等語；惟證人楊志宏於原審調查時證稱
        ：「（有無向甲○○拿過安非他命？）沒有」、「（你為何後來說跟甲○○
        買安非他命？）因為我會怕影響到我報假釋，且呂泰儒又一直講，叫我說是
        跟甲○○買的」（見原審卷第一四三頁正面）、「他（指呂泰儒）在我後面
        叫我咬甲○○」（見原審卷第一四六頁正面）、「剛開始我沒有承認，我問
        檢察官說如果我說是向甲○○買的，是否就不用再開庭，且當時呂泰儒坐在
        我後面，小聲跟我說『講啦、講啦、咬他（台語）』」（見原審卷第二三八
        頁正面）、「事實上我沒有跟被告買毒品，我都是跟『阿文』買的，『阿文
        』不是甲○○」（見原審卷第二四七頁）各等語，證人楊志宏上開於檢察官
        偵查中及原審調查時就被告有無販賣安非他命乙節，前後供述不一，其上開
        供述即有嚴重之瑕疵。證人呂泰儒於原審調查時雖證稱：「（對證人楊志宏
        所述有無意見？）我只說要老實講，如果不老實講，檢察官送測謊後，你會
        有事情，楊志宏才開始照實講，當時我是站在楊志宏的旁邊」等語（見原審
        卷第二三八頁正面、第二三九頁第一行），證人呂泰儒上開之證詞仍不足以
        證明證人楊志宏前開在檢察官偵查中不利於被告之證述為真實而與事實相符
        ；準此，自難以證人楊志宏、呂泰儒上開不利被告之證述，即認定被告有販
        賣第二級毒品予楊志宏之犯行。
    ２、至證人呂泰儒於檢察官偵查中證稱：「我是透過楊志宏認識甲○○的，楊志
        宏外號叫「饅頭」，甲○○之外號是『文仔』、『大溫仔』，楊志宏有告訴
        我他的毒品是向甲○○拿的，他只負責轉賣毒品」（見前開偵查卷第三十一
        頁反面）、「『阿文』就是甲○○，應是楊志宏不知其全名，八十七年楊志
        宏要入獄前，有帶我至屏東市○○路某電動遊樂場，當時甲○○在該處打電
        玩，楊志宏有示意我，甲○○是藥頭」（見上開偵查卷第四十二頁正面）各
        等語；其於原審調查時證稱：「我認識他（指甲○○），是因為八十七年楊
        志宏帶我去廣東路的電子遊戲場，楊志宏和甲○○在談毒品的事情，我有聽
        到：：：」（見原審卷第二０九頁正面）、「（你如何知道楊志宏向被告購
        買毒品？）楊志宏跟我說的，我才知道楊志宏向甲○○購買安非他命」、「
        （你有無親眼看過楊志宏向甲○○買毒品？）沒有親眼看到，都是楊志宏跟
        我說的，八十七年楊志宏帶我去電子遊戲場找甲○○，我看有到甲○○拿東
        西給楊志宏」（見原審卷第二一三頁正面）各等語，惟證人呂泰儒上開在檢
        察官偵查中及原審調查時均未指證其有親自目睹被告有販賣安非他命予楊志
        宏之情事，則證人呂泰儒上開之指證，自屬聽聞之證據，依法亦難採為不利
        被告之證據。
      綜上各情，證人楊志宏、呂泰儒上開不利被告之證述，既不足以採為認定被告
      有販賣安非他命予楊志宏之證據；此外，又無其他積極之證據或補強之證據足
      以證明被告有販賣第二級毒品安非他命予楊志宏之犯行，則被告被訴販賣第二
      級毒品予楊志宏部分即屬不能證明，此部分自應為無罪之諭知。
  (二)、被告被訴販賣第二級毒品予呂泰儒、蔡美玲部分：
    １、本件被告被訴販賣第二級毒品，係起因呂泰儒於九十年五月十日以電話向台
        灣屏東地方法院檢察署提出檢舉，此有台灣屏東地方法院檢察署受理民眾電
        話檢舉登記表在卷可稽（見台灣屏東地方法院檢察署九十年度他字第一九一
        號偵查卷第一頁）；告發人呂泰儒於九十年五月二十一日在台灣屏東地方法
        院檢察署檢察官偵查中指稱：「甲○○是供毒品給我之人，以海洛因半錢七
        千元，安非他命一台錢四千五百元賣我」、「他曾恐嚇我，並曾以球棒打我
        ，要我不能供出他販毒之事」、「他曾向我推銷或強行要我買；他是自行跑
        到我們租屋處去」、「八十九年十二月份開始向他買」（見上開九十年度他
        字第一九一號偵查卷第四頁反面、第五頁正面）；嗣呂泰儒於台灣嘉義地方
        法院檢察署檢察官偵查中證稱：「八十九年十二月五日之前住在自由路彩虹
        大樓，十二月五日之後搬到青梅竹馬大樓，甲○○有時候打電話過去，有時
        候直接進入大樓」、「（到底有無向甲○○購買海洛因及安非他命？）有」
        各等語（見台灣嘉義地方法院檢察署九十年度他字第一一三九號偵查卷第三
        十八頁反面、第三十九頁正面）；其於九十年十一月二十三日在台灣屏東地
        方法院檢察署檢察官偵查中證稱：「我是透過楊志宏認識甲○○的：：：後
        來楊志宏被抓以後，我與女友蔡美玲便直接向甲○○拿安非他命」、「『阿
        文』就是甲○○，八十七年楊志宏要入獄前，有帶我至屏東市○○路某電動
        遊樂場，當時甲○○在該處所打電玩，楊志宏有示意我溫某是藥頭，之後我
        便向溫某買毒品，八十七年開始向溫某買安非他命，八十九年以後向他買海
        洛因」各等語（見台灣屏東地方法院檢察署九十年度他字第三七三號偵查卷
        第三十一頁反面、第四十二頁正、反面）；證人呂泰儒在原審調查時於檢察
        官詰問時證稱：「（八十七年你第一次向被告購買安非他命到被告戒治前你
        共向被告購買過幾次安非他命？）約四、五次，正確次數不記得了」、「最
        後一次是九十年三月，八十九年十二月間我無意中路上遇到甲○○才知道他
        戒治出來，我知道他還有在賣安非他命，所以再跟他買安非他命」、「（八
        十九年十二月到九十年三月你向甲○○拿過幾次安非他命？）七、八次」、
        「有時候甲○○拿到屏東市○○路七二八號青梅竹馬大樓我的住處給我，有
        時候他說要向我拿錢，所以約在外面交貨」（見原審卷第二一０頁至二一二
        頁）、「楊志宏被抓（八十七年七月）以後，開始跟甲○○買安非他命，一
        直到八十七年十一月甲○○去勒戒及戒治，等到他八十八年五月出來我才又
        跟他買，八十八年九月他又去戒治，他（八十九年）四月出來的時我們沒有
        聯絡，到八十九年十二月才又聯絡，那時我才又向他毒品，一直到九十年三
        月份。八十九年十二月份之前是跟他買安非他命，八十九年十二月份以後是
        海洛因、安非他命都有向他買」等語（見原審卷第二二四頁至二二五頁）。
        證人呂泰儒上開於檢察官偵查中及原審調查時就其向被告購買毒品之時間及
        購買毒品之種類之證詞（先指稱八十九年十二月份開始向被告購買安非他命
        ；後改稱八十七年起向被告購買安非他命，八十九年以後向被告購買海洛因
        ；後又陳稱自八十七年七月至八十七年十一月止及自八十八年五月至八十八
        年九月止，均向被告購買安非他命；自八十九年十二月至九十年三月止向被
        告購買安非他命及海洛因），前後不相一致，足見其上開證詞已具瑕疵；況
        證人呂泰儒上開所述曾陪同楊志宏向被告購買毒品及因楊志宏介紹向被告購
        買一節，亦據證人楊志宏否認在卷（已如前述）；且被告曾與證人呂泰儒因
        男女間情仇發生嚴重衝突（詳如後述），本件殊難依據證人呂泰儒上開有瑕
        疵之指證，遽以認定被告有販賣第二級毒品予呂泰儒之犯行。
    ２、證人蔡美玲於九十年九月十日在台灣嘉義地方法院檢察署檢察官偵查時證稱
        ：「八十七年九月或十月份跟甲○○交往，至八十八年四、五月他去戒治所
        後，就沒有再交往」、「我跟呂泰儒一起時候，甲○○會過來找我們，問我
        們要不要安非他命、海洛因，就賣給我們」、「八十九年十二月開始向他買
        海洛因及安非他命，最後一次是九十年三月初，我要去戒治之前向他買」、
        「買七、八次，（安非他命）每次一錢四千五百元」、「（妳跟呂泰儒向甲
        ○○購買安他命及海洛因是一手交錢一手交貨？）大部分都是」、「呂泰儒
        付錢」、「他（指被告）進去關，我就跟他分開，跟呂泰儒在一起，甲○○
        出來後我們有聯絡，再跟他買毒品」各等語（見台灣嘉義地方法院檢察署九
        十年度他字第一一三九號偵查卷第三十五頁反面、第三十六頁正反面、第三
        十七頁正面）；其於九十年十月二十四十日在台灣屏東地方法院檢察署檢察
        官偵查中證稱：「我是從八十七年間開始向甲○○買安非他命，最後是九十
        年一月間，地點都在屏東地區，有時在屋外，有時在青梅竹馬我住處，有時
        一星期一次，有時二、三天一次，後來較少買安非他命，都買海洛因，海洛
        因是從八十九年十一、十二月間開始買，因為當時是甲○○知道我們在找房
        子，最後一次是在九十年三月初」等語（見台灣屏東地方法院檢察署九十年
        度他字第三七三號偵查卷第七頁反面、第八頁正面）；其於原審調查時證稱
        ：「（妳向甲○○買過幾次安非他命？）大部分都是呂泰儒和他接觸的」、
        「因為當時我和呂泰儒在一起，呂泰儒都會跟我講，有一次呂泰儒先拿錢給
        甲○○，後來再載我一起去找甲○○拿安非他命」、「（妳親手從甲○○手
        上拿過幾次安非他命？）二、三次」、「（這二、三次是何時？）剛開始是
        在八十七年剛認識的時候約六、七月份」、「（最後一次你親自從甲○○手
        上拿安非他命是何時？）八十八年六、七、八月份」、「（這幾次妳向甲○
        ○拿安非他命地點各是何處？）第一次是在屏東市○○路『嘉興保齡球館』
        ：：：（第二次）也是在『嘉興保齡球館』附近：：：（第三次）在屏東市
        ○○路大同國中」（見原審卷第一二三頁至第一二六頁）、「因當時我和甲
        ○○還不是男女朋友，所以付了三次，錢有的時候是呂泰儒交給甲○○的；
        第二、三次錢我是直接交給甲○○的，一次約三、四千元」（見原審卷第一
        三八頁）各等語。證人蔡美玲上開於檢察官偵查中及原審調查時就其向被告
        購買第二級毒品安非他命時間、交錢方式、購買品次數及價格、交易地點等
        情節前後證述均不相一致，且與證人呂泰儒前開證述情節亦不相符合，則證
        人蔡美玲上開不利於被告之證詞，即有瑕疵；況被告曾與證人蔡美玲因男女
        間感情糾紛曾發生嚴重衝突（詳如後述），自難依據證人蔡美玲上開有瑕疵
        之指證，遽以認定被告有販賣第二級毒品予呂泰儒之犯行。
    ３、又被告確曾於九十年農曆年初一（即二月二十三日）持球棒毆打呂泰儒等情
        ，已據被告供明在卷；證人蔡美玲於原審院調查時亦證稱：「（妳和甲○○
        相處的時間有無發生過衝突？）有」、「（衝突的原因？）感情方面，因為
        八十七年我認識他（指被告）之後約一、二個月我們就成為男女朋友，八十
        七年年尾甲○○去戒治，我又回到前男友呂泰儒身邊，所以甲○○在八十八
        年戒治完畢後約一、二個月就為了這件事和我起衝突，後來我就逃避甲○○
        」（見原審卷第一二二頁）、「九十年一、二月他們（指呂泰儒和被告）有
        發生過衝突，因為我和甲○○斷斷續續有聯絡，甲○○就逼著我作決定，大
        年初一我跟呂泰儒騎機車從屏東市唐榮國小被甲○○碰到，甲○○就拿球棒
        打我，呂泰儒就來擋，呂泰儒被打到眼角，之後甲○○也有向呂泰儒道歉，
        說他不是要打他，而是要打我」等語（見原審卷第一三六頁正面）。證人呂
        泰儒於原審調查時雖證稱：「九十年大年初一旱上甲○○在路邊看到我，說
        他被抓是我密報的，所以當場就拿棒球棒打我，當時我有去屏東醫院驗傷：
：：過了二、三天後他就來跟我道歉，後來我沒有告他了」（見原審卷第二
        一０頁）、「（九十年大年初一你和甲○○有無發生口角？）他以為他被抓
        是我去密報，所以拿棒球棒打我，後來我有找兄弟去找他」等語（見原審卷
        第二二二頁正面），依被告上開之供述及證人蔡美玲、呂泰儒上開證詞觀之
        ，被告確實有與證人蔡美玲、呂泰儒等二人發生衝突，已至為明確；而被告
        於九十年農曆年初一持球棒毆打呂泰儒之原因，應以被告之供述及證人蔡美
        玲所述係出於感情糾紛較與事實相符；則呂泰儒前開於九十年五月二十一日
        在台灣屏東地方法院檢察署檢察官偵查中指稱：「甲○○曾恐嚇我，並曾以
        球棒打我，要我不能供出他販毒之事」之指訴，即非真實；準此，被告前開
        所稱其遭蔡美玲、呂泰儒挾怨報復之辯解，尚非無據。被告於九十年農曆年
        初一（即二月二十三日）既然持球棒毆打呂泰儒，則被告與呂泰儒、蔡美玲
        間之感情已趨惡化，衡諸常情，被告殊無於九十年三月中旬再販賣安非他命
        予呂泰儒、蔡美玲等二人之情，此益見證人呂泰儒、蔡美玲前開不利被告之
        指訴，顯有違常情，難認為與事實相符。
    ４、另被告就呂泰儒是否與楊志宏一同至廣東路的遊藝場乙節，被告於原審調查
        時先供稱：「約八十六、八十七年認識的，我們是在廣東路的遊藝場認識的
        ，當時除了呂泰儒外還有朋友在場，我不記得何人在場」、「（當時有無談
        到毒品的事情？）沒有，只是看到呂泰儒而已」等語（見原審卷第二三三頁
        ）；繼於公訴人詰問時供稱：「在廣東路遊藝場，我沒有看到楊志宏帶任何
        人過來」等語（見原審卷第二三五頁），被告先後供述雖不相一致，惟被告
        此部分不相一致之供詞，亦難採為被告犯罪之證據。
    ５、至於被告在原審審理中供稱：我確實有和蔡美玲在我的住處一起吸食安非他
        命，有時候是她自己帶安非他命來，有時候是我在我家裡一起施用，但沒有
        金錢交易等語（見原審卷第二七七頁），被告此部分之自白與證人蔡美玲於
        原審審理時證稱：「我和甲○○在甲○○的住處，他提供我安非他命共同吸
        食前後約十次」等語（見原審卷第二七五頁）相符，惟被告此部分行為應係
        涉及無償轉讓第二級毒品之犯行，因該部分未據檢察官起訴，本院自無法併
    予審理，附此敘明。
      綜上所述，證人呂泰儒、蔡美玲之證詞有諸多矛盾之處，自難依憑證人呂泰儒
      、蔡美玲有瑕疵之證詞，即遽以認定被告有販賣第二級毒品予呂泰儒、蔡美玲
      之犯行，從而公訴人關於此部分所持之論據，即無法採為被告犯罪之基礎；此
      外，復無其他積極之證據或補強證據足以證明被告有販賣第二級毒品安非他命
      予呂泰儒、蔡美玲之犯行，則被告被訴販賣第二級毒品予呂泰儒、蔡美玲部分
      ，亦屬不能證明，此部分亦應為無罪之諭知。
五、原審未加詳查，遽以論處被告罪刑，尚有未洽；被告上訴意旨，堅詞否認犯罪，
    指摘原判決不當，為有理由，自應由本院將原判決撤銷改判，並諭知無罪之判決
    。
據上論結，應依刑事訴訟法第三百六十九條第一項前段、第三百六十四條、第三百零
一條第一項，判決如主文。
本案經檢察官陳新慶到庭執行職務。
中      華      民      國      九十一  年    十二    月    二十四    日
                                臺灣高等法院高雄分院刑事第四庭
                                    審判長法官  蕭權閔
                                          法官  陳吉雄
                                          法官  李嘉興
右正本證明與原本無異。
檢察官如不服本判決，應於判決送達後十日內向本院提出上訴狀，其未敘述理由者並
應於提出上訴狀後十日內向本院補提理由書（應附繕本）。
                                        書記官  陳曼智
中      華      民      國      九十一    年    十二    月    二十六    日
